臺灣士林地方法院民事判決　　　　　　　 98年度再易字第8號
再審原告　　宏國大鎮社區管理委員會
法定代理人　巴棣華
訴訟代理人　苗繼業律師
　　　　　　吳世敏律師
再審被告　　陳識元
上列當事人間請求排除侵害等事件，上訴人對於中華民國98年8
月11日本院97年度簡上字第161 號確定判決提起再審之訴，本院
於民國99年12月30日言詞辯論終結，判決如下：
    主  文
再審之訴駁回。
再審訴訟費用由再審原告負擔。
    理  由
一、再審原告主張：
  (一)本院97年度簡上字第161 號確定判決（下稱原確定判決）因
    消極不適用公寓大廈管理條例第9 條第3 項、建築技術規則
    建築設備篇第1 之1 條第1 項規定，而有民事訴訟法第496
    條第1 項第1 款「適用法規顯有錯誤」之再審事由：
    1.建築技術規則係依據建築法第97條，由中央主管建築機關
      所制訂者，為行政程序法第150 條、中央標準法第3 條所
      稱行政機關依據法律授權所制訂之法規命令，屬於公寓大
      廈管理條例第9 條第3 項所指不得違反之建築法令。而臺
      灣電力股份有限公司（下稱臺電公司）亦依據建築技術規
      則及該公司之營業規則，制定「新增用戶配電場所設置規
      範」，俾使當地電業單位適用建築技術規則建築設備篇第
      1 之1 條第1 項規定時，有一明確判斷標準，避免恣意並
      使一般人民得以遵循。
    2.宏國大鎮社區所屬之當地電業單位為臺電公司汐止服務所
      ，該所提供之宏國大鎮社區起造人瑞益建設股份有限公司
      （下稱瑞益公司）所出具之承諾書第3 點其他事項第2 項
      中，明確表示應留讓臺電公司工作人員得自由進出之通道
      ，瑞益公司更在地下1 層平面圖中，明確將再審原告請求
      再審被告不得占用作為停車使用之處所（下稱系爭空間）
      作為前述進出通道之用，故系爭空間確係屬建築技術規則
      建築設備篇第1 之1 條第1 項中所指當地電業單位所決定
      用電場所之通道，再審被告自不得作為停車使用。縱系爭
      空間已約定由再審被告作為停車使用，該約定專用部分亦
      違反建築法令規定，依公寓大廈管理條例第9 條第3 項規
      定，自不生效力。
    3.原確定判決以再審被告與建商已約定系爭空間之用途為由
      ，逕認再審原告之請求為無理由，而消極不適用建築技術
      規則建築設備篇第1 之1 條第1 項、公寓大廈管理條例第
      9 條第3 項規定，顯有未適用法規之明顯錯誤。
  (二)原確定判決漏未斟酌足以影響判決之重要證物即宏國大鎮社
    區地下1 樓竣工圖（下稱竣工圖），有民事訴訟法第497 條
    前段之再審事由：依據建築法第71條規定，申請使用執照，
    應備具申請書，並檢附：一原領之建造執照或雜項執照。二
    建築物竣工平面圖及立面圖。使用執照中關於所涉及建築物
    之使用用途，即依據完工時之竣工圖面確認。而宏國大鎮社
    區之竣工圖中，系爭空間並無停車格之設置，而係保留作為
    通道，縱再審被告與瑞益公司就該通道已約定專屬作為停車
    使用，依再審原告規約第19條第1 項規定，該約定亦屬無效
    ，再審被告不得將系爭空間作為停車位使用。
  (三)爰依民事訴訟法第496 條第1 項第1 款、第497 條規定，提
    起本件再審之訴。並聲明：
    1.原確定判決廢棄。
    2.再審被告之上訴駁回。
二、再審被告辯稱：
  (一)原確定判決並無適用法規顯有錯誤：
    臺電公司並非行政機關，僅屬公司法人組織，其所制訂之規
    範並非中央法規標準法第2 條、第3 條所稱之法令，自無拘
    束力，而建築技術規則建築設備篇亦無任何授權臺電公司得
    制訂「新增用戶配電場所設置規範」之明文，其第1 之1 條
    第1 項僅屬訓示規定，況限制人民權利義務之事項，應由法
    律定之，若法律就其構成要件，授權以命令為補充規定者，
    授權之內容及範圍亦應具體明確，始得據以發布命令。是原
    確定判決認事用法，洵無違誤。
  (二)原確定判決已就竣工圖為審酌，並現場履勘。並無漏未審酌
    重要證物之情。
  (三)並聲明：駁回再審原告之訴。
三、兩造不爭執之事項（本院卷第42頁）：
  (一)系爭公寓大廈為瑞益公司所起造，80年7 月18日取得80汐建
    第999 號建築執照，並於84年1 月26日核發84汐使字第190
    號使用執照。
  (二)再審被告於80年間，向瑞益公司購買房地及編號C14 車位（
    本院97年度湖簡字第44號卷，第9 頁）。
  (三)公寓大廈管理條例係於84年6 月28日總統華總(一)義字第4316
    號令制定發布，再審原告於86年9 月21日召集區分所有權人
    會議，成立管理委員會，並制定規約，其中第4 條第5 款約
    定，停車空間應依與起造人或建築業者之買賣契約書或分管
    契約書使用其約定專用部分（本院97年度湖簡字第44號卷，
    第27頁至第33頁）。
  (四)系爭空間由再審被告停車使用（本院97年度湖簡字第44號卷
    ，第13頁），系爭空間位於編號C14 車位旁邊，並無停車位
    編號，另一側設有臺電配電盤。
  (五)96年3 月11日因宏國大鎮社區配電盤跳電而導致地下室停電
    ，臺電工程人員搶修時，告知再審原告應依規定保持配電室
    通道之暢通，並於96年3 月13日正式函請再審原告改善，以
    避免影響配電線路搶修及維護作業，臺電公司亦於96年4 月
    14日以電子郵件通知再審被告（本院97年度湖簡字第44號卷
    ，第71頁）。
  (六)再審被告向建商承購編號C14 之車位，只畫1 個停車格，而
    依宏國大鎮社區地下1 層停車位空間位置圖上所畫之車位位
    置，C14 車位旁係排氣機房。
四、兩造於本院整理並簡化之爭點（本院卷第42頁）：
  (一)原審是否有未適用公寓大廈管理條例第9 條第3 項、建築技
    術規則建築設備編第1 之1 條第1 項規定，而有民事訴訟法
    第496條第1項第1 款「適用法規顯有錯誤」之再審事由？
  (二)原審是否漏未斟酌重要證物竣工圖，而有民事訴訟法第497
    條之再審事由？
  茲分述如下：
  (一)再審原告主張原確定判決有民事訴訟法第496 條第1 項第1
    款規定之再審事由，為無理由：
    1.再審原告主張：再審被告雖已與起造人瑞益公司約定系爭
      空間由再審被告作為停車使用，惟因系爭空間旁邊為臺電
      公司設置之配電盤，故系爭空間應留作臺電公司工作人員
      得自由進出之通道，再審被告與瑞益公司之約定違反公寓
      大廈管理條例第9 條第3 項、建築技術規則建築設備篇第
      1 之1 條第1 項規定云云。惟依竣工圖所示，系爭空間旁
      為排氣機房及樓梯間，並未規劃作為配電室或配電盤使用
      （原審卷第158 頁）。且臺電公司汐止服務所所長吳聰慧
      亦於原審98年6 月16日準備期日到庭證稱：「是我們（臺
      電公司）設置配電室的，但編號14車位旁的配電盤不是我
      們設置的」等語（原審卷第241 頁背面），堪認系爭空間
      旁原無配電室或配電盤之設置。則再審原告以系爭空間應
      作為配電室或配電盤之通道使用為由，主張再審被告不得
      作為停車空間使用，即屬無稽。
    2.依建築技術規則建築設備編第1 之1 條第1 項規定，建築
      師在建築設計時，應洽當地電業單位，決定需留設之配電
      場所及通道。又公寓大廈住戶共用部分之使用另有約定者
      ，其約定事項不得違反公寓大廈管理條例、區域計畫法、
      都市計畫法及建築法令之規定，此觀諸公寓大廈管理條例
      第9 條第3 項之規定亦明。本件系爭空間旁之配電盤既非
      竣工圖上標示應作為配電場所使用之地點，亦非臺電公司
      所設置者，自非屬建築技術規則建築設備編第1 之1 條第
      1 項所指「洽當地電業單位決定留設之配電場所」，系爭
      空間自亦非「洽當地電業單位決定留設之配電通道」。再
      審原告指摘原確定判決消極不適用依建築技術規則建築設
      備編第1 之1 條第1 項規定，復以違反上開規定為由指摘
      原確定判決消極不適公寓大廈管理條例第9 條第3 項規定
      ，主張原確定判決有適用法規顯然錯誤之再審事由云云，
      非可憑採。
  (二)再審原告主張原確定判決有民事訴訟法第497 條規定之再審
    事由，為無理由：
    1.按依民事訴訟法第466 條不得上訴於第三審法院之事件，
      其經第二審確定之判決，如就足影響於判決之重要證物，
      漏未斟酌者，亦得提起再審之訴。民事訴訟法第497 條固
      有明文。惟所謂就足影響於判決之重要證物漏未斟酌，係
      指足以影響判決基礎之重要證物，雖在前訴訟程序業已提
      出，然未經確定判決加以斟酌，且以該證物足以動搖原確
      定判決基礎者為限。
    2.再審原告雖以：系爭空間依竣工圖所示並無停車格之設置
      ，且應作為配電通道使用云云，主張再審被告不得停車。
      惟依竣工圖所示，系爭空間旁原無配電盤或配電室之規劃
      設計，自亦無依建築技術規則建築設備編第1 之1 條第1
      項規定將系爭空間留設作為通道之必要等節，業經認定如
      上，則斟酌竣工圖之設計配置後，亦不足以影響原確定判
      決之結果。從而，再審原告依民事訴訟法第497 條規定提
      起再審之訴，亦無理由。
五、綜上所述，再審原告主張原確定判決有適用法規顯有錯誤及
    就足影響於判決之重要證物漏未斟酌之再審事由，依民事訴
    訟法第496 條第1 項第1 款、497 條前段規定，提起本件再
    審之訴，均無理由，應予駁回。
六、本件事證已臻明確，其餘兩造主張、陳述暨所提之證據，經
    審酌均與本院前揭判斷不生影響，爰不一一詳予論述，附此
    敘明。
七、據上論結，本件再審之訴為無理由，依民事訴訟法第505 條
    、第436 條之1 第3 項、第78條，判決如主文。
中    華    民    國   100    年    1     月    20    日
                  民事第二庭  審判長法  官  方彬彬
                                    法  官  周群翔
                                    法  官  王怡雯
以上正本證明與原本無異。
本件判決不得上訴。
中    華    民    國    100   年    1     月    21    日
                                    書記官  林冠伶